臺灣臺中地方法院刑事判決　　　　　　　　　　　　九十一年度訴字第二三九五號
　　公　訴　人　臺灣臺中地方法院檢察署檢察官
　　被　　　告　戊○○
　　指定辯護人　本院公設辯護人　乙○○
右列被告因強盜案件，經檢察官提起公訴（九十一年度偵字第一五七八五號），本院
判決如左：
    主  文
戊○○意圖為自己不法之所有，而搶奪他人之動產，累犯，處有期徒刑拾月。
    事  實
一、戊○○前於民國八十五年間，因犯竊盜罪及搶奪罪，經法院分別判處有期徒刑七
    月及四年確定，嗣並經法院裁定應執行有期徒刑四年五月確定，甫於九十年二月
    十四日假釋期滿未經撤銷而執行完畢。詎其猶不知悔改，復意圖為自己不法之所
    有，於九十一年七月六日上午五時二十分許，在臺中市○區○○路與大雅路口，
    見丙○○正欲走進位於該路口之閱讀咖啡館，即頭戴半罩式安全帽，並戴口罩，
    跑步接近丙○○，旋以身體碰撞之方式撞倒丙○○，隨即利用丙○○未及抗拒之
    機會，下手搶奪丙○○隨身攜帶之黑色皮包一只（內有身分證、富邦銀行信用卡
    、汽機車駕駛執照、行車執照、健保卡、泛亞銀行金融卡、郵局提款卡、現金新
    臺幣（下同）一千二百元、白色ＮＯＫＩＡ八三一０型行動電話機一具（下稱系
    爭手機，使用門號0000000000號，手機序號00000000000
    0000號）），得手後，旋即騎乘其停在附近車牌號碼不詳之機車逃離現場。
    適丙○○之友人甲○○、丁○○在場目睹，乃共同駕駛自用小客車追趕戊○○，
    惟追至臺中市○○○路與成功路口附近，即為戊○○逃逸。嗣戊○○於九十一年
    七月八日，在臺中市○○路九號之巨星遊藝場，將其搶得之系爭手機，以二千元
    之代價出賣與張祐榮。俟經警循線查獲上情。
二、案經臺中市警察局第六分局報告臺灣臺中地方法院檢察署檢察官偵查起訴。
    理  由
一、訊據被告戊○○固對其於右揭時地出售系爭手機予張祐榮之事實坦承不諱，惟矢
    口否認有右揭搶奪犯行，辯稱：系爭手機係伊於九十年十月間，在臺中縣大里工
    業區伊工作的地方拾得，並非搶奪取得云云。惟查，右揭事實業經被害人丙○○
    於警詢及偵審中指述歷歷，且證人甲○○及丁○○於警詢及偵審中，均一再明確
    指認被告即為搶奪丙○○之人無誤，並均證稱：因被告眼部之輪廓甚深，故可確
    認行搶之人即為被告等語。參以證人甲○○及丁○○二人均與被告素不相識，無
    何怨隙，自無捏詞誣陷被告於罪之必要，是渠二人苟非甚為確定被告即為行搶之
    人，當無於警詢及偵審中均明確指認被告即為行搶之人之理。因此，渠二人之證
    詞均足採信。又被告於偵查中供稱：「（你賣手機時，如何向張祐榮說？）我有
    說是撿來的。」云云；嗣於審理中則又改稱：「我（賣手機予）他（即張祐榮時
    ）的時候，沒有跟他說手機怎麼來的。」云云，均核與證人張祐榮於偵查中結證
    稱：「．．他（即被告）說他朋友要賣的。」等語情節不符。且查，被告於九十
    一年八月十三日警詢中先係辯稱：系爭手機係伊於九十一年七月初在臺中市工業
    區從事臨時工時所拾獲，伊已不知所稱從事臨時工之地點在何處云云。旋於同日
    偵查中即改稱：系爭手機係伊在大里市工業區一處工地拾得，並無證人可證明系
    爭手機係伊拾得，但伊工作之老板可證明被害人遭搶時，伊在工作中云云。嗣於
    九十一年九月十六日偵查中則改稱：「（手機來源？）九十年十月間在大里工業
    區的工地撿到的。」、「（前次在本署偵訊時，你供稱你老闆能證明你七月在上
    班，該老闆姓名為何？）我只知道他的電話是0000000000，他叫阿才
    ，這是五、六月時。七月十六日在潭子加工區上班，老闆姓林，電話是0000
    000000，七月初時我沒工作。」云云。繼於審理中又改稱：「（九十一年
    七月六日五時二十分許左右，你人何處？）我在睡覺，七月六日那天我在太原路
    做臨時工，抬板模，抬鐵。」、「（幾點做到幾點？）八點做到下午五點。」、
    「（手機在那裏撿到的？）大里工業區，做工的地方，在工廠外面。」云云，核
    被告就其拾得系爭手機之時間，究為九十一年七月初或九十年十月間；其拾得手
    機之地點究為臺中市工業區抑或大里工業區等節，所供先後不一，已有可疑。況
    丙○○係於九十一年七月六日上午五時二十分許遭搶，嗣該手機旋於同年月八日
    即由被告出售予張祐榮等情，已經被害人丙○○、證人甲○○、丁○○及張祐榮
    四人陳述甚明，則被告豈有在九十年十月間即拾得系爭手機之理。準此，被告所
    辯顯與事實不符，要係事後圖卸刑責之詞，尚難採信。此外，復有丙○○出具之
    贓物認領單一紙、電話雙向通聯資料附卷可稽。綜上所述，本件事證明確，被告
    犯行堪以認定。
二、按搶奪罪以乘人不及抗拒，公然掠取其財物為成立要件，雖掠奪之際或不免於暴
    行，然與強盜罪之暴行，必須至使人不能抗拒之情形，迥然有別。刑事法上之強
    盜與搶奪罪，雖同具不法得財之意思，然搶奪係乘人不備或不及抗拒之際，以不
    法腕力公然掠取他人之動產，而置於自己實力支配下之犯罪行為；強盜則係施以
    強暴、脅迫等非法方法，致使不能抗拒而取其財物或令其交付之犯罪行為（最高
    法院三十二年度上字第二一八一號、二十年度非字第八四號判例及八十三年度臺
    上字第四四四○號、八十二年度臺上字第一一一號、七十七年度臺上字第四○六
    三號判決意旨參照）。查，丙○○係遭被告戊○○以身體碰撞後，因事情發生的
    速度太快，所以來不及抵抗，而遭被告搶走上開皮包一個，已經丙○○於審理中
    指陳甚明。是核被告所為，係犯刑法第三百二十五條第一項之搶奪罪。公訴人誤
    認被告所為係犯刑法第三百二十八條第一項之強盜罪，尚有未合，惟其起訴之基
    本事實既屬同一，本院仍應予以審理，並變更其起訴法條。末查，被告前於八十
    五年間，因犯竊盜罪及搶奪罪，經法院分別判處有期徒刑七月及四年確定，嗣經
    法院裁定應執行有期徒刑四年五月確定，並於九十年二月十四日假釋期滿未經撤
    銷而執行完畢，有臺灣臺中地方法院檢察署刑案資料查註紀錄表及臺灣高等法院
    被告全國前案紀錄表各一份附卷可憑，其於有期徒刑執行完畢後五年內，再犯本
    件有期徒刑以上之罪，為累犯，應依刑法第四十七條之規定加重其刑。爰審酌被
    告已有搶奪前科，竟不知悔改，不思以正當途徑賺錢供己所需，猶以上開方式，
    搶奪他人財物，危害社會治安及丙○○之安全、其犯罪之動機、目的、手段及其
    犯罪後，猶飾詞圖卸刑責之態度等一切情狀，量處如主文所示之刑。
據上論斷，應依刑事訴訟法第二百九十九條第一項前段、第三百條，刑法第三百二十
五條第一項、第四十七條，判決如主文。
中      華      民      國    九十一    年     十一     月    二十八    日
                                臺灣臺中地方法院刑事第三庭
                                    法  官    江  奇  峰
右正本證明與原本無異。
如不服本判決，應於判決送達後十日內，向本院提出上訴狀（應附繕本）。
                                    書記官
中      華      民      國    九十一    年     十一     月    二十八    日
附錄本案論罪科刑法條全文：
刑法第三百二十五條第一項：
意圖為自己或第三人不法之所有，而搶奪他人之動產者，處六月以上五年以下有期徒
刑。
